【裁判字號】    98,簡上,1064
【裁判日期】    981230
【裁判案由】    家暴傷害
【裁判全文】
臺灣桃園地方法院刑事判決            98年度簡上字第1064號
上  訴  人
即  被  告  乙○○
選任辯護人  歐龍山律師
上列上訴人即被告因家暴傷害案件，不服本院98年度壢簡字第
2413號，中華民國98年9月17日所為之第一審簡易判決（聲請簡
易判決處刑案號：臺灣桃園地方法院檢察署98年度偵字第12993
號），提起上訴，本院管轄第二審之合議庭判決如下：
    主  文
上訴駁回。
    事  實
一、乙○○前於民國95年間，因違反家庭暴力防治法等案件，經
    本院以95年度壢簡字第1998號判決判處有期徒刑6月，並經
    本院以95年度簡上字第545號判決駁回上訴而確定，於96年6
    月1日易科罰金執行完畢。又因違反家庭暴力防治法等案件
    ，經本院以96年度壢簡字第94號判決判處有期徒刑4月確定
    ，並於96年6月6日易科罰金執行完畢。
二、乙○○與甲○○係夫妻，2人間具有家庭暴力防治法第3條第
    1款所定之家庭成員關係。乙○○於98年5月23日上午7時許
    ，在桃園縣中壢市○○○路764號住處內，因電話資費之糾
    紛，與甲○○發生爭吵，乙○○竟基於傷害人身體之犯意，
    在出手揮打甲○○，甲○○遂以手抵擋，於抵擋時因躲避不
    及，左手背不慎遭乙○○抓傷，致受有左手背擦傷（2.5 公
    分）之傷害。
二、案經甲○○訴由桃園縣政府警察局中壢分局報告臺灣桃園地
    方法院檢察署檢察官偵查起訴。
    理  由
壹、證據能力
    本案認定事實所引用之卷內所有卷證資料（包含人證與文書
    證據等證據），並無證據證明係公務員違背法定程序所取得
    ；而檢察官、被告、辯護人對本院提示之卷證，亦均表示同
    意作為證據等語在卷（見本院簡上卷第14反面頁），且卷內
    之文書證據及證人於審判外之陳述，亦無刑事訴訟法第159
    條之4之顯有不可信之情況與不得作為證據之情形，且被告
    未曾提及檢察官在偵查時，有任何不法取供之情形，且客觀
    上並無顯不可信之情況。綜上，依刑事訴訟法第159條至159
    條之5之規定，本案認定事實所引用之卷證所有證據（包含
    人證與文書證據等證據），均有證據能力，合先敘明。
貳、實體方面
一、訊據被告乙○○矢口否認有何傷害犯行，辯稱：我沒有毆打
    甲○○，，也沒有跟甲○○吵架，甲○○之手傷係開放性之
    傷口，此傷口應屬以刀割所致之傷口，而非徒手揮打所能致
    之傷口。甲○○之傷因係我在甲○○、丙○○面前，陳述甲○○有感情外遇，甲○○頗感難堪，惱怒之餘，遂上2樓自
    殘後，向警方報案，誣指我傷害云云。經查：
(一)、被告有於98年5月23日上午7時許，在桃園縣中壢市○○○路
    764號住處內，與告訴人甲○○發生爭執，告訴人甲○○於
    該日前往天晟醫院驗傷，驗得手開放性傷口，手指除外，未
    提及併發症；復於98年6月29日再度前往天晟醫院，要求開
    立甲種診斷證明書載明實際受傷情形為左手背擦傷（2.5公
    分）等情，有天晟醫院分別於98年5月23日出具之號診斷證
    明書（乙種）、於98年6月29日出具之（甲診）診斷書（見
    偵卷第18、42頁）、天晟醫院98年12月7日天晟法字第98120
    701號函及所附病歷資料各1份（見本院簡上字卷第27至30頁
    ）在卷可查，堪信告訴人甲○○於98年5月23日之左手背受
    有擦傷之情為真實。
(二)、被告雖以前詞置辯，然被告於98年5月23日上午7時許在桃園
    縣中壢市○○○路764號住處內與告訴人甲○○發生爭執，
    其後即動手毆打告訴人甲○○，致其受有左手背擦傷（2.5
    公分之傷害等情，業據證人即告訴人（下稱證人）於警詢指
    稱：發生爭執之後我的手掌背被被告抓傷，我有去驗傷等語
    （見偵卷第8頁），於偵訊時更結證稱：當天被告對著我揮
    手甩手或閃巴掌，我要用手擋被告，後來就抓到我的左手臂
    （應為背之誤繕）等語（見偵卷第39頁），於本院審理時亦
    結證稱：其實5月22日晚上就開始吵了，為了家裡的電話費
    問題，被告之前就不准我用家裡的電話打長途電話，那天因
    為我的手機沒有電了，所以我用家裡的電話打，被告就拿之
    前的帳單質問我，到第2天早上，被告還講給丙○○聽，我
    就很生氣，後來丙○○去上班，被告還一直講，我和被告就
    在吵架，被告就習慣性的手就揮過來，應該是右手。被告揮
    過來，我就擋回去，我的傷就是擋的時候受傷的，不知道是
    指甲還是什麼東西刮到等語（見本院簡上字卷第41至42 頁
    ），核與上揭天晟醫院診斷證明書所載傷勢情形大致相符。
    被告雖辯稱沒有跟甲○○吵架云云，然此節為證人即被告之
    女丙○○於本院審理時所否認，並結證稱：當天被告與甲○○吵的很大聲，講話跟吵架是不同等語（見本院簡上字卷第
    44反面、45頁），足認被告與證人甲○○確於98年5月23 日
    上午7時許發生爭吵，且證人甲○○於同日驗得左手背擦傷
    2.5公分之傷勢乙節，益徵兩人於發生爭執當時，確曾有肢
    體上的碰觸或拉扯，故被告辯稱其並未毆打甲○○云云，核
    與前述事證及常情不符，尚難遽信。
(三)、被告雖質疑該診斷證明書所載之傷勢乃證人甲○○自殘所致
    ，但遍閱全卷資無任何證據足以佐證，抑者，酌以證人丙○○於本院審理時結證稱：當天早上我在3樓準備要去上班，
    我就聽到被告與甲○○在1樓爭吵。那天我沒有看到，但我
    下班後，甲○○有告訴我發生什麼事情。之前我有看過被告
    用手揮打甲○○之動手，有推、抓，都有等語（見本院簡上
    字卷第44頁），是依照被告歷次揮打證人甲○○之舉動及慣
    性，證人甲○○所受之傷勢，在無任何跡證足以證明證人甲○○有此捏造證據之特殊情形下，實難認此傷乃證人甲○○
    自行加工自傷所致。
(四)、被告另辯稱：驗傷單上面是寫擦傷，實際上是抓傷，甲○○
    說我用打的，怎麼會是抓傷，開放性的傷口應該要有長度，
    抓傷會有面積云云，但觀諸證人甲○○於警詢、偵訊所述，
    其均證稱：我的手背是被被告抓傷等語（偵字卷第8、39頁
    ），且此傷係被告在揮打過程中，證人甲○○以手抵擋時，
    其左手背遭被告抓傷所致，復經其於偵訊、本院審理時結證
    綦詳，已如前述，而該傷勢之形成，核與證人丙○○所證述
    被告揮打證人甲○○之動作中含有抓之舉動亦屬相符，由見
    證人甲○○左手背之傷勢應係被告抓傷所致，且天晟醫院所
    出具之診斷證明書及該醫院之病歷資料中業已詳載證人甲○○傷口長度2.5 公分乙節，互核相符。甚者，抓傷乃為受傷
    之成因，抓傷有可能致擦傷、挫傷，端視傷勢有無破皮，故
    被告前揭所辯，顯係誤解傷口之成因及傷勢狀態，核屬無據
    。
(五)、被告及其辯護人雖再辯稱：甲○○在警局說只有打一次，本
    院審理時說打很多次，認甲○○前後所述不一致云云。然綜
    觀證人甲○○於偵訊時結證稱：被告對我揮手甩手或閃巴掌
    ，我要用手擋被告等語（見偵卷第39頁），於本院審理時結
    證稱：當天被告用右手要打我巴掌這樣朝我臉揮過來，好幾
    次，他揮過來，我就擋回去等語（見本院簡上字卷第41反面
    、42頁），可見被告於該日揮打證人甲○○不止一次，且證
    人甲○○所受之傷勢係在被告揮打及其以手抵擋之過程中，
    遭被告抓傷之事實，亦堪認定。次查，證人甲○○於警詢時
    係稱遭被告毆打1次，非指被告僅以手揮打1次，該等用詞非
    全然可相比擬；再者，證人莊玉娥於遭受傷害後，難免身心
    靈受到影響，而無法立即完整陳述當時發生情形，此有警詢
    筆錄之陳述內容記載甚短可悉，是上開所辯，不足據此認證
    人甲○○所言必然不實。
(六)、被告之辯護人請求測謊一事，惟證人甲○○、丙○○業於本
    院審理時證述明確，待證事實已臻明瞭，矧被告辯解是否可
    信，本為法院職權判斷之問題，並非測謊所能越俎代庖，而
    被告所辯何以不足憑信，已經本院詳敘如前，是故就此所為
    證據調查之聲請，礙難准許，併此敘明。
二、綜析上所情，被告前開辯解，無非事後畏罪避就之詞，委無
    足採。本案事證明確，被告上開傷害犯行洵堪認定，應予依
    法論科。
三、核被告所為，係犯刑法第277條第1項之傷害罪。查，被告與
    證人甲○○係夫妻，具家庭暴力防治法第3條第1款之家庭成
    員關係，因之，被告對證人甲○○故意實施身體上不法侵害
    之傷害行為而成立刑法之傷害罪，其所為核屬家庭暴力防治
    法第2條第2項所定之家庭暴力罪，應予敘明。又被告有如前
    述事實欄有期徒刑執行完畢之紀錄，有臺灣高等法院被告前
    案紀錄表1份在卷可稽，其於有期徒刑執行完畢，5年內故意
    再犯本案有期徒刑以上之罪，為累犯，應依刑法第47條第1
    項規定加重其刑。
四、原審經詳細調查及審理後，認定被告應成立刑法第277 條第
    1 項之普通傷害罪，引用刑法第277 條第1 項、第41條第1
    項前段、第47條第1項，刑法施行法第1條之1第1項、第2項
    前段為依據，並審酌被告前已有2次家暴傷害案件，而經法
    院判刑並執行完畢之紀錄，此有臺灣高等法院前案紀錄表1
    份在卷足憑，足徵其素行欠佳，竟再犯本案，顯見其未因前
    次之論罪科刑而有所悔悟，且本案犯後仍飾詞狡辯，未見其
    有悔改之意等一切情狀，量處有期徒刑5月，並諭知易科罰
    金之折算標準，經核其認事用法並無違誤，量刑亦屬妥適。
    被告上訴意旨仍執陳詞否認犯罪云云，為無理由，應予駁回
    。
據上論斷，應依刑事訴訟法第455 條之1 第1 項、第3 項、第36
8 條，判決如主文。
本案經檢察官簡方毅到庭執行職務。
中    華    民    國    98    年    12    月    30    日
                  刑事第十一庭  審判長法  官  蔡榮澤
                                      法  官  吳宗航
                                      法  官  汪曉君
以上正本證明與原本無異。
不得上訴。
                                      書記官  楊晴文
中    華    民    國    98    年    12    月    30    日

司法院資訊處製作；財團法人民間司法改革基金會備份。
